【裁判字號】    90,交上易,103
【裁判日期】    900427
【裁判案由】    過失傷害
【裁判全文】
臺灣高等法院刑事判決                            九十年度交上易字第一三號
    上  訴  人  臺灣基隆地方法院檢察署檢察官
    被      告  甲○○
右上訴人，因被告過失傷害案件，不服臺灣基隆地方法院，八十九年度交易字第一一
九號，中華民國九十年一月十二日第一審判決（起訴案號：臺灣基隆地方法院檢察署
八十九年度偵字第四００五號）提起上訴，本院判決如左：
    主      文
原判決撤銷。
甲○○因過失傷害人，處有期徒刑伍月，如易科罰金以佰元折算壹日。
    事      實
一、甲○○明知汽車駕駛執照，為駕駛汽車之許可憑證，自己並無汽車駕駛執照，依
    規定不得駕駛汽車。竟於民國八十九年六月十三日下午一時許，駕駛車牌號碼Ｇ
    Ｏ－五四一六號自用小客車，自基隆市○○○路五十七號旁之巷道，欲左轉深澳
    坑路往瑞芳方向行駛。甲○○明知汽車行經無號誌之交岔路口時，應減速慢行，
    作隨時停車之準備；又汽車行駛時，駕駛人應注意車前狀況，並隨時採取必要之
    安全措施，而依當時情形，又無不能注意情事，竟疏未注意，貿然將車自巷口駛
    出，致撞及由乙○○所騎乘沿深澳坑路往基隆市區方向行駛，車號ＲΖＲ－七四
    五號之輕型機車，使乙○○因而人車倒地，並受有左胸挫傷、肺挫傷、血胸形成
    及右大腿深度割傷、牙齒傷害鬆脫之普通傷害。
二、案經被害人乙○○訴由基隆市警察局第二分局報請台灣基隆地方法院檢察署檢察
    官偵查起訴。
    理      由
一、訊據被告甲○○對於在前述時、地駕車與乙○○騎乘之機車發生擦撞，使乙○○
    受有如事實欄所述傷害之事實，固坦白承認，惟辯稱：伊見前方路燈變為綠燈，
    方自巷道中駛出欲左轉，當時其所駕駛之汽車係靜止狀態，但乙○○闖紅燈，故
    撞及伊汽車之右前車燈處，本案並無證據足以認定乙○○所受傷害係因伊之過失
    所致云云。經查：依警繪現場圖及卷附照片所示，深澳坑路五十七號旁巷道並無
    行車管制號誌，而被告所駕駛之自用小客車，係右前車頭處與告訴人所騎乘之機
    車發生撞及，亦為被告自承在卷（見被告於原審法院審理時所提答辯狀）。顯見
    告訴人所騎乘之機車，已越過被告所駕駛之汽車車前，始遭被告撞及，被告辯稱
    告訴人乙○○闖紅燈，故撞及其汽車之右前燈處云云，顯非真實，不足採信。而
    告訴人遭被告駕駛之汽車，在前開巷道口撞及，不惟經告訴人指陳歷歷，且經證
    人即在場目擊之劉麗娟、劉添進於警訊中證明屬實。此外復有交通事故調查報告
    表、現場照片四張在卷足憑。按汽車行經無號誌之交岔路口時，應減速慢行，作
    隨時停車之準備；又汽車行駛時，駕駛人應注意車前狀況，並隨時採取必要之安
    全措施，道路交通安全規則第九十三條第一項第四款、第九十四條第三項定有明
    文。被告駕車自應注意上開規定，且依當時情形並無不能注意之情事，竟未注意
    前開規定而肇事，足認被告具有過失。本件經檢察官送請台灣省基宜區車輛行車
    事故鑑定委員會鑑定結果，亦同此認定，有該委員會八十九年十一月二十二日基
    宜鑑字第八九Ｏ六八Ｏ號函附鑑定意見書在卷可參。被告上開過失行為，致乙○
    ○受有如事實欄所述之傷害，亦有長庚紀念醫院基隆分院出具之診斷證明書一紙
    附卷可證。是被告之過失行為與告訴人所受之傷害間有相當因果關係存在，事證
    明確，被告犯行應堪認定。
二、核被告所為，係犯刑法第二百八十四條第一項前段之過失傷害罪。被告於駕車肇
    事之時，並無駕駛執照（其駕駛執照係八十九年六月十四日領得，此經原審法院
    於八十九年十二月二十九日審理時，當庭核閱其駕駛執照無誤），並據其自承在
    卷，其無駕駛執照而駕車，因而致人受傷，應依道路交通管理處罰條例第八十六
    條第一項規定，加重其刑至二分之一。
三、原審因而予以論罪科刑，固非無見。惟查被告無照駕車，而依鑑定書所載被告過
    失情節甚重，被害人所受傷害亦重，被告迄未與被害人和解，原判決僅量處有期
    徒刑月，量刑顯屬過輕。檢察官上訴，執此指摘原判決不當，核有理由，自應
    由本院將原判決撤銷改判。爰審酌被告過失程度，且其係無照駕駛，犯罪後尚未
    與被害人達成和解賠償損害等一切情狀，量處有期徒刑伍月，並諭知易科罰金之
    折算標準以佰元折算一日。
據上論斷，應依刑事訴訟法第三百六十九條第一項前段、第三百六十四條、第二百九
十九條第一項前段、道路交通管理處罰條例第八十六條第一項、刑法第二百八十四條
第一項前段、第四十一條第一項、罰金罰鍰提高標準條例第一條前段、第二條，判決
如主文。
本案經檢察官吳慎志到庭執行職務。
中      華      民      國     九十     年      四      月    二十七    日
                            臺灣高等法院交通法庭
                                審判長法  官  蔡  永  昌
                                      法  官  徐  昌  錦
                                      法  官  陳  榮  和
右正本證明與原本無異。
不得上訴。
                                      書記官  劉  麗  芬
中      華      民      國     九十     年      五      月      一      日
附錄：本案論罪科刑法條全文
刑法第二百八十四條第一項前段
因過失傷害人者，處六月以下有期徒刑、拘役或五百元以下罰金。


司法院資訊處製作；財團法人民間司法改革基金會備份。
